臺灣宜蘭地方法院刑事判決
111年度訴字第358號
公  訴  人  臺灣宜蘭地方檢察署檢察官
被      告  張克勤





指定辯護人  本院公設辯護人周奇杉  
上列被告因妨害公務案件，經檢察官張鳳清聲請簡易判決處刑（
110年度偵字第8442號），本院認不宜以簡易判決處刑（111年度
簡字第152號），改以通常程序審理，判決如下：
    主  文
張克勤無罪。
    理  由
一、公訴意旨略以：被告張克勤於民國110年11月29日下午2時6
    分許，在宜蘭縣宜蘭市南橋三路與育才路口處，無故於路邊
    堆放石頭，經執行交通稽查勤務之員警尤聖堯、林宜煊發覺
    而上前盤查，被告拒絕接受盤查，竟駕駛車牌號碼0000-00
    號自用小客車逃逸，尤聖堯、林宜煊即駕車於宜蘭縣員山鄉
    惠民路與清華路口攔停，被告假意配合受檢，然於盤查過程
    中，竟基於妨害公務之犯意，明知穿著制服之員警尤聖堯站
    立於其所駕駛之車輛前，並以左手按著汽車引擎蓋，要求張
    克勤下車接受盤檢，其竟不顧尤聖堯之安危，突然加速駕車
    衝撞依法執行職務之警員尤聖堯，幸因尤聖堯機警閃避，惟
    仍因被告駕車衝撞而造成身體受有左小腿挫傷及擦傷、右手
    擦傷等傷害(傷害部分，未據告訴)。因認被告涉犯刑法第13
    5條第3項第1款、第1項之以駕駛動力交通工具犯對於公務員
    依法執行職務時施強暴罪嫌等語。
二、前揭犯罪事實，業據被告於本院審理時坦承不諱（本院訴字
    卷第43頁），核與證人尤聖堯（警卷第4至5頁；偵卷第10頁
    ）、林宜煊（警卷第6至7頁；偵卷第10頁）於警詢及偵查中
    所證述之情節大致相符，復有國立陽明交通大學附設醫院診
    斷證明書2份（警卷第10至11頁）、監視錄影擷取畫面20張
    （警卷第12至21頁）及照片14張（警卷第22至28頁）附卷可
    按。綜上事證參互析之，足認被告自白與事實相符，本案事
    證明確，被告如公訴意旨所指犯行堪以認定。
三、惟按行為時因精神障礙或其他心智缺陷，致不能辨識其行為
    違法或欠缺依其辨識而行為之能力者，不罰，刑法第19條第
    1項定有明文。次按不能證明被告犯罪或其行為不罰者，應
    諭知無罪之判決，刑事訴訟法第301條第1項亦有明文。又刑
    法上之心神喪失與精神耗弱，應依行為時精神障礙程度之強
    弱而定，如行為時之精神，對於外界事務全然缺乏知覺理會
    及判斷作用，而無自由決定意思之能力者，為心神喪失；且
    刑法上所謂心神喪失人，非以其心神喪失狀態毫無間斷為必
    要，如果行為時確在心神喪失之中，即令其在事前事後偶回
    常態，仍不得謂非心神喪失人；而是否心神喪失，乃屬醫學
    上精神病科之專門學問，應由專門精神病醫學研究之人予以
    診察鑑定，方足斷定（最高法院26年渝上字第237號、47年
    台上字第1253號判例參照）。經查：
  ㈠被告於本件犯罪行為時之精神狀態，經本院囑託臺北榮民總
    醫院員山分院鑑定結果略以：被告診斷為思覺失調症，其案
    發不久後即住院，前整體認知功能落於中下範圍，有明顯精
    神病症狀，住院治療約74日。綜合以上情形，認被告案發時
    精神狀態已達「因精神障礙或其他心智缺陷，致意思表示或
    受意思表示，或辨識其意思表示之效果力不足」之情形，明
    顯精神錯亂犯案，不能辨認行為違法等語，有該院精神鑑定
    報告書1份存卷可憑（本院易字卷第51至55頁），足徵被告
    於本件行為時之精神狀態，已達「心神喪失」之程度無訛。
  ㈡據上，被告於本件行為時，已因精神障礙致不能辨識其行為
    違法，同時欠缺依其辨識而行為之能力，且上開精神狀態並
    無證據證明係因被告之故意或過失自行招致，而符合刑法第
    19條第1項所規定不罰之情形。揆諸首揭法條規定及判例意
    旨，應認本件被告行為不罰，自應諭知無罪之判決。
四、另查，被告前於110年12月9日起至111年2月21日止，因妄想
    型思覺失調症而在臺北榮民總醫院員山分院住院治療，出院
    後安置在康復之家復健機構迄今，並接受規則門診追蹤及藥
    物治療，有臺北榮民總醫院員山分院診斷證明書1份存卷可
    參（本院易字卷第25頁），足認被告目前安置狀況良好且就
    醫狀況規律，精神狀態已漸趨改善，尚難認有再犯或有危害
    公共安全之虞，自無令入相當處所施以監護之必要，附此敘
    明。　　
五、末按被告心神喪失者，應於其回復以前停止審判，刑事訴訟
    法第294條第1項定有明文。經查，本案被告雖經鑑定結果認
    其行為時之精神狀態係已不能辨識其行為違法或欠缺依其辨
    識而行為之能力，然依被告於本院審理期間，因安置在康復
    之家復健機構而規律服藥，病情暫獲控制，其對於本院訊問
    年籍等資料、對聲請簡易判決處刑書所載犯罪事實之意見及
    於本院為權利告知時，對於問題之理解及回答均無障礙等情
    觀之，足認被告於本院審理期間之精神狀態已獲得控制，並
    無心神喪失之情形，復經本院指定辯護人為其辯護，自無依
    上揭法條規定裁定停止審判之必要，併此敘明。
據上論斷，應依刑事訴訟法第301條第1項，刑法第19條第1項，
判決如主文。
本案經檢察官林小刊到庭執行職務。
中　　華　　民　　國　　111 　年　　12　　月　　7 　　日
                  刑事第二庭審判長法  官  黃永勝
　　　　　　　　　　　　　　　　　法  官  陳盈孜
　　　　　　　　　　　　　　　　　法  官  劉致欽
以上正本證明與原本無異。
如不服本判決，應於收受送達後20日內向本院提出上訴書狀，並
應敘述具體理由。其未敘述上訴理由者，應於上訴期間屆滿後20
日內向本院補提理由書（均須按他造當事人之人數附繕本）「切
勿逕送上級法院」。
                                  書記官  魏翊洳
中　　華　　民　　國　　111 　年　　12　　月　　7 　　日